【裁判字號】    98,交聲,4507
【裁判日期】    981225
【裁判案由】    聲明異議
【裁判全文】
臺灣臺中地方法院交通事件裁定        98年度交聲字第4507號
原處分機關  交通部公路總局臺中區監理所豐原監理站
異  議  人
即受處分人  徐張鳳即國榮金屬工廠
代  理  人   甲○○
上列異議人即受處分人因違反道路交通管理處罰條例案件，對於
交通部公路總局臺中區監理所豐原監理站中華民國98年11月24日
所為之處分（豐監稽違字第裁63-HD0000000號裁決書），聲明異
議，本院裁定如下：
    主    文
原處分撤銷。
徐張鳳即國榮金屬工廠汽車所有人牌照破損，不報請公路主管
機關補發、換發或重新申請，處罰鍰新臺幣參佰元。
    理    由
一、原處分意旨略以：本件異議人即受處分人徐張鳳即國榮金
    屬工廠所有之車號LW-9143 號自用一般小貨車，於民國98年
    9 月14日下午3 時50分許，由案外人胡俊雄駕駛行經臺中縣
    神岡鄉○○路308 號前處，因「牌照污損，無法辨識車號（
    責令改正）」之違規，經臺中縣警察局豐原分局社口派出所
    員警掣單舉發，嗣受處分人於應到案日期前向原處分機關提
    出申訴，經函請原舉發單位調查結果，仍認受處分人確有前
    述違規行為。原處分機關乃依道路交通管理處罰條例第13條
    第1 款規定，裁處罰鍰新臺幣（下同）3,000 元。
二、本件聲明異議意旨略以：上述車輛牌照日前經監理所檢驗合
    格，當時並無被告知需要改進，「牌照上有污損，無法辨識
    車號」並沒有這樣嚴重。何況此車體上噴有很明顯的車號，
    如有問題應先告知車主改善或更新，這樣讓老百姓很不服。
    現在經濟不景氣，工作量很差，希望能體諒小老百姓的心情
    ，本件車輛車主係在未違規之下，被開罰單等語。
三、按汽車行駛有損毀或變造汽車牌照、塗抹污損牌照，或以安
    裝其他器具之方式，使不能辨認其牌號者，處汽車所有人新
    臺幣2,400 元以上4,800 元以下罰鍰，並責令申請換領牌照
    或改正，道路交通管理處罰條例第13條第1 款定有明文。次
    按，汽車行駛有牌照遺失或破損，不報請公路主管機關補發
    、換發或重新申請者，處汽車所有人新臺幣300 元以上600
    元以下罰鍰，並責令改正、補換牌照或禁止其行駛，同條例
    第14條第1 款亦定有明文。前開二規定，均係規範汽車牌照
    污損（或破損）之情形，所不同者，乃在於第13條第1 款條
    文之「不能辨認其牌照」原因，係出於故意以「毀損」、「
    變造」、「塗抹污損」、「安裝其他器具」等方式，使汽車
    牌號不能辨認所致，此種故意違規行為，通常具有積極逃免
    交通稽查或刑事偵查之目的，惡害較大故而裁罰較重；而第
    14條第1 款之「牌照破損」，則係牌照非因汽車所有人或駕
    駛人故意損毀而破損後（包括因行為人之「過失」或「自然
    因素所形成」所肇致），延不申請換發，導致交通稽查困難
    之情形，較之前開規定，惡害較小致裁罰較輕。綜上，遇有
    汽車牌照（號牌）破損、不能辨識之情形，應視該牌照破損
    、不能辨識之結果是否為汽車所有人或駕駛人故意造成，分
    別適用不同規定，如無積極證據可認汽車所有人或駕駛人有
    故意毀損汽車牌照行為，自僅能適用前開條例第14條第1 款
    之規定，對於汽車所有人予以科罰。
四、經查：
  (一)受處分人所有之上開車輛係於98年9 月14日下午3 時50分許
    ，由案外人胡俊雄駕駛，而於行經臺中縣神岡鄉○○路308
    號前處，為臺中縣警察局豐原分局社口派出所員警認為該車
    號牌有「牌照污損，無法辨識車號」之違規情節，而予當場
    攔停，並開單舉發乙節，為異議人所不否認，並有臺中縣警
    察局中縣警交字第HD0000000 號舉發違反道路交通管理事件
    通知單及採證照片2 幀在卷可稽，合先認定。
  (二)惟經觀諸卷附舉發照片可知，受處分人所有之上開車輛車牌
    號碼之塗漆固有褪色情形，惟該褪色位置分散，呈不規則狀
    ，顯非經人以外力惡意塗抹或污損所致；此外，該自小貨車
    之後方車斗上，有以白漆噴寫該車之車牌號碼於其上，該以
    白漆噴寫吃車牌號碼數字大而明顯，書寫範圍橫跨整個車斗
    後方，幾與車身同寬，令人一望即知該車之車牌號碼為何，
    此觀諸上開舉發照片亦明。由是足認上開車輛後方之車牌上
    之污損情形，應非所有人或使用人故意塗抹污損所致。況且
    ，前開車輛係西元1998年6 月出廠，有卷附車號查詢汽車車
    籍資料1 份在卷可參，使用已11餘年之久，倘因長期使用，
    導致該車車牌號碼褪色，亦非無可能。此外，本院復查無其
    他積極證據足堪認定係汽車所有人或駕駛人故意損毀而造成
    ，自難遽認本件受處分人有故意毀損汽車牌照之違規行為甚
    明。揆諸前開說明，自不能課處受處分人有道路交通管理處
    罰條例第13條第1 款之違規行為，至為灼然。惟其既明知前
    揭牌照已經破損，猶不即向公路主管機關申請換發或重新申
    請而仍供案外人胡俊雄行駛，其有前開條例第14條第1 款之
    違規行為，堪可認定。
  (三)綜上所述，異議人即受處分人確有道路交通管理處罰條例第
    14條第1 款之違規行為，原處分機關徒以異議人毀損其所有
    之上開車輛之牌照，逕以同條例第13條第1 款規定裁罰，顯
    有未當，自應由本院予以撤銷原處分。惟異議人既有道路交
    通管理處罰條例第14條第1 款所規定之違規行為存在，本院
    自應另依上開道路交通管理處罰條例第14條第1 款之規定及
    道路交通管理事件統一裁罰基準表內容，裁處異議人如主文
    所示之罰鍰。
五、據上論斷，應依道路交通管理處罰條例第87條第2 項、道路
    交通案件處理辦法第20條前段，裁定如主文。
中    華    民    國    98    年    12    月    25    日
                  交通法庭  法  官  胡芷瑜
以上正本證明與原本無異。
如不服本裁定，應於送達後5日內，向本院提出抗告狀。
                            書記官  沈慧玲
中    華    民    國    98    年    12    月    25    日


司法院資訊處製作；財團法人民間司法改革基金會備份。
